臺灣高等法院刑事判決　　　　　　　　　　　　　九十三年度上訴字第一五七九號
　　上　訴　人　臺灣桃園地方法院檢察署檢察官
　　被　　　告　庚○○
　　指定辯護人　本院公設辯護人乙○○
右上訴人因被告強盜案件，不服臺灣桃園地方法院九十二年度訴字第七０八號，中華
民國九十三年四月二十七日第一審判決（起訴案號：臺灣桃園地方法院檢察署九十一
年度偵字第一五一七四號），提起上訴，本院判決如左：
    主  文
上訴駁回。
    理  由
一、公訴意旨略以：被告庚○○基於意圖為自己不法所有之概括犯意，預先購入含有
    Benzodiazepan 藥物後，於附表所示之時間、地點，利用附表所示之被害人甲○○、戊○○、丁○○、己○、丙○○等人獨自一人之機會，以附表所示之方法，
    連續將摻有上開藥物之飲料給被害人甲○○等五人飲用後，致使甲○○等五人昏
    迷不能抗拒，而強取甲○○等五人如附表所示之財物得逞。嗣因被害人己○於民
    國九十一年二月十五日當日飲用摻有藥物之飲料昏迷前，發現地上留有一張劉志
    宏
    憶起劉志宏
    為蔡淑美、被告庚○○，而作案之歹徒曾與蔡淑美前往其所經營之店內修理機車
    ，乃告知員警上情，經警員調取被告口卡、照片經被害人甲○○等五人指認無訛
    後，而悉上情，因認被告涉有刑法第三百二十八條第一項強盜罪嫌。
二、按犯罪事實應依證據認定之，無證據不得認定犯罪事實；不能證明被告犯罪者，
    應諭知無罪之判決，刑事訴訟法第一百五十四條第二項、第三百零一條第一項分
    別定有明文。而告訴人、被害人之指訴，係以使被告受刑事訴追為目的，是其陳
    述是否與事實相符，仍應調查其他證據以資審認（最高法院三十二年上字第六五
    七號、五十二年台上字第一三００號判例參照）。又刑事訴訟法第一百六十一條
    第一項規定：檢察官就被告犯罪事實，應負舉證責任，並指出證明之方法。且須
    於通常一般之人均不致有所懷疑，而得確信為真實之程度者，始得據為有罪之認
    定。因此，檢察官對於起訴之犯罪事實，應負提出證據及說服之實質舉證責任。
    倘其所提出之證據，不足為被告有罪之積極證明，或其指出證明之方法，無從說
    服法院以形成被告有罪之心證，基於無罪推定之原則，自應為被告無罪之判決（
    最高法院七十六年台上字第四九八六號判例、九十二年台上字第一二八號判例意
    旨參照）。
三、公訴人認被告涉有強盜罪嫌，無非以右揭犯罪事實，業據甲○○等五人指述綦詳
    ，復有診斷證明書五紙在卷可稽，而甲○○、己○、丙○○之診斷證明書，均載
    明係因體內含有 Benzodiazepan藥物過量而昏迷，並以甲○○等人被害地點有地
    緣關係、被害手法相同，應係同一行為人所為等為論據。訊據被告庚○○固坦承
    為蔡淑美前夫，並為劉志宏生父等情，然堅決否認有強盜犯行，辯稱：未曾至桃
    園縣蘆竹鄉，甲○○等人指認有誤等語。
四、經查：
（一）證人即被害人己○於警詢先後證稱：「九十一年二月十五日上午八、九時左右
      ，庚○○假藉要帶朋友來修車，並買二瓶養樂多給我喝，我就喝下去他即離開
      ，到了十一時左右，我就頭昏。我知道庚○○就是拿飲料摻迷藥迷昏我並強盜
      財物之人，因為我的客戶蔡淑美的兒子劉志宏到機車行內辦理機車買賣留下身
      分證影本，其上面登記其父為庚○○，而經我私下查證歹徒就是蔡淑美前夫庚○○沒錯。」、「蔡淑美的兒子並無到我機車行內辦理機車買賣過戶手續，是
      蔡淑美曾經到我機車行內委託我幫他辦理繳交機車稅金，我是在九十一年二月
      十五日遭人迷昏後取得該
      影本，等到就醫後回到機車行想起此事，認為可以當作追查歹徒的線索。我看
      該與庚○○有相當關係，而庚○○應該與迷昏我的歹徒有關係，而我被迷昏前
      幾天，閒聊時蔡淑美得知我預備有現金數萬元準備過年，隔沒多久我就遭人迷
      昏，所以我認為庚○○嫌疑重大。警方受理報案後，調閱庚○○的口卡給我指
      認，我細看後確認庚○○就是迷昏我的人。被強盜當天，庚○○先到我店裡聊
      天，並說等一下他朋友要牽機車來修理，他朋友還沒來，他就先去買飲料給我
      喝，後來他朋友牽機車來，我就告訴他朋友沒在修機車，過一會兒我就昏睡了
      。而當天牽機車來店裡的人，就是偵查時有到庭的黃中川。」（見第一五三七
      八號偵查卷第十九頁至第二十頁、第七三頁至第七四頁）；嗣於偵查中先後證
      稱：「當時是由他（指被告）太太介紹認識，姓「蔡」，帶他來我店內修理機
      車。在前幾月來，我之前就認識他，他太太（指蔡淑美）說『這是我女兒的乾
      爹』，後來才知道，我喝他給的養樂多昏掉，他初三就來，人多沒下手，初四
      才下手」、「我不會認錯黃中川及庚○○，我見過庚○○三次面，一次在蔡淑
      美家中，一次是在年初三，第三次即下藥那次。」（見第一五三七八號偵查卷
      第五○頁、第六六頁背面）；及至原審先後證稱：「案發當天有三人來我機車
      店裡，被告進入我的店內，另二個沒有進來。被告進來我店裡說機車壞了要修
      理，我就告訴他過年休息，然後被告就不知從何處拿出一瓶養樂多、一罐維士
      比，說涼一下要請我喝，喝下養樂多約一小時後我就倒下。被告養樂多給我喝
      後，就離開我的店，沒有人看到被告拿我的錢，但當天中午就只有被告來我的
      店裡。且我在被告走掉後，發現劉志宏的
      分證影本記載劉志宏的父母分別為庚○○、蔡淑美，我才知道庚○○。我確定
      當天拿養樂多給我的，就是庚○○，因為他來過我店裡兩次。」、「案發當天
      共有三人來，二人進來機車行，另一人離機車行約五十公尺遠，好像在看顧機
      車，但我沒看到機車。該二人有牽一臺機車給我修理。該二人即被告、黃中川
      。一個拿維士比、一個拿養樂多，二個均有問我喝飲料好不好，而拿養樂多給
      我的是黃中川。蔡淑美不曾帶任何人到我的店內，我只有在蔡淑美家中看過黃
      中川。」（見原審卷第二一頁至第二四頁、第二○一頁至第二○四頁）。迨至
      本院審理時則稱：九十一年二月十五日上午八時有兩位不認識的客人牽一部機
      車來我機車行拜託我幫他修理，那兩位客人說看我做的這麼辛苦，拿飲料給我
      喝，我有看到黃中川來。我喝下飲料，後來就昏迷了。當時僅有兩個人，黃中
      川之前有來過機車行，我在蔡淑美家中也見過他。當時那兩位客人拿行照拜託
      我幫他們修理機車時，不小心將
      得庚○○等語。證人己○就劉志宏
      辦理機車買賣留下
      證影本，已有不一。再就案發當日幾人進入店內，或稱被告先到我店裡聊天，
      並說等一下他朋友要來；或稱當天有三人來我機車店裡，被告進入我的店內，
      另二個沒有進來；或稱共有三人來，二人進來機車行，另一人離機車行約五十
      公尺遠；或稱被告與黃中川一起來，顯有不符。又就當時係何人提供何種飲料
      ，或稱被告先去買飲料給我喝；或稱我喝被告給的養樂多昏掉；或稱被告就不
      知從何處拿出一瓶養樂多、一罐維士比；或稱拿養樂多給我的是黃中川，亦有
      不同。證人己○就親身經歷之事實，竟然供述不一，已難採信。又證人蔡淑美
      於警詢、偵查及原審審理中均證稱：被告未曾至我桃園的住處找我，我也未曾
      介紹己○、被告認識，我平時會將拾獲之資源回收物拿至己○機車行前寄放等
      語（見第一五三七八號偵查卷第五七頁背面至第五八頁、第六三頁背面、原審
      卷第二一六頁至第二二○頁）。證人黃中川於原審審理時亦證稱：我在蔡淑美
      第一四一頁至第一四二頁）。證人己○證稱經蔡淑美介紹認識被告，案發當日
      係黃中川與被告一同前來機車行，核與證人蔡淑美、黃中川所證不符。又證人
      己○於原審審理時證稱：係持劉志宏
      ，並確認被告是強盜之歹徒等語。然證人己○既於案發前見過黃中川數次，竟
      於遭黃中川及被告迷昏強取財物，並拾獲蔡淑美之子劉志宏
      向警局報案，或向蔡淑美詢問，反持劉志宏
      與常情有違。況證人己○係拾獲劉志宏
      即被告涉案之理。尤以蔡淑美平時將資源回收物寄放己○機車行前，亦可能不
      慎將劉志宏
      審及本院指證被告強盜犯行，顯有瑕疵，自難信為真實。
（二）證人即被害人甲○○、戊○○、丁○○、丙○○雖於警詢中一致指稱：我知道
      庚○○就是拿飲料摻迷藥迷昏我並強盜身上財物之人，係因我前往鄰舍己○機
      車行修理機車時，閒聊時由他提起稱他遭庚○○摻迷藥迷昏並強盜身上財物之
      情形，而附近的被害人約莫有六人左右，而發現他所提之人特徵，樣貌及犯案
      手法一樣，所以我敢確定等語。證人甲○○、丁○○、丙○○於原審復分別證
      稱：八十八年間我正在鐵皮屋修理電視，被告第一次來我那，說要買電視；隔
      兩天，被告說要買電視，後來被告出去，回來時拿了一杯奶茶請我喝，隔了三
      、四十分鐘後就昏倒，在昏倒前，被告已經離開，當時只有一個人在店裡。己○出事後，我有告訴他我發生過的事，後來我在警局中，當面從被告的鼻子、
      嘴巴、身高、聲音及臉型去認出被告的，我只有百分之九十可以確認。我沒有
      說庚○○就是在我昏迷時強盜我身上財物的人，是因為之前他有進來，我昏倒
      後，我的錢就不見了等語。證人丁○○證稱：九十年十月一日被告拿出椰子汁
      給我喝，喝下去十多分鐘，我就昏倒了。醒來後，我的皮包、手機都不見，損
      失現金七、八千元，手機價值一萬多元。我是到己○那裡聊天後才發現被告的
      。雖然隔了兩年，我還是可以從臉、鼻子、眼睛、身材確認是被告迷昏我等語
      。證人丙○○證稱：九十一年六月二十八日被告到菜園和我聊天後，拿出二瓶
      未打開的蘆筍汁給我喝，我喝二口後，被告就離開，在不遠處看我，喝完後五
      、六分鐘，我就倒下來。因為那地方都沒人來，只有被告來到菜園，所以我確
      認我昏倒後，是被告強盜我身上的財物。惟本件係證人己○、丙○○發現被告
      位於臺北市○○區○○路二九六巷九六號住處後，至警局報案，由警員於九十
      一年八月十二日至被告住處逮捕被告後，通知證人甲○○、丁○○、己○、丙○○同日到桃園縣警察局大園分局指認被告。而警局指認被告方式係由被害人
      甲○○等四人直接指認被告，並無提供其他對照組人員與被告共同供證人甲○○、丁○○、己○、丙○○篩選指認等情，已據證人即承辦警員蔡博欽於原審
      審理時證述在卷，並有被害人甲○○、丁○○、己○、丙○○指認被告之口卡
      、相片二紙在卷足憑。以被害人甲○○等人事前即認定被告涉案，警員並僅由
      被告一人單獨供證人等指認，已有誤導之虞。況被害人甲○○、丁○○、己○
      、丙○○指認被告本人之時間均為九十一年八月十二日，分別距案發已有三年
      餘、十月餘、五月餘、一月餘；另證人戊○○指認被告黑白口卡相片時間則為
      九十一年八月一日，距案發亦已有一年六月餘，證人甲○○等人復與被告素不
      相識，能否清楚記得強盜之人外貌，並於事發多日後正確指認，殊有可疑。則
      本件證人甲○○、丁○○、丙○○、戊○○係依證人己○指訴而指認，且距案
      發時間久遠，指認過程亦無對照組比對，並均同日指認（指認被告本人時，證
      人戊○○未到場）之情形下，自有誤認之可能。尤以證人甲○○、戊○○、丁○○、丙○○、己○所喝之飲料，均未採集可疑指紋以供比對；證人戊○○被
      強盜之健保卡、
      法證明與被告有關，亦無證據證明證人甲○○等人指證與事實相符。足見證人
      甲○○等人所為之指證，均非屬通常一般之人均不致有所懷疑，而得確信為真
      實，自不得為被告論罪之依據。
（三）綜上所述，公訴人所舉證據即被害人己○、甲○○、戊○○、丁○○、丙○○
      等人指證、診斷證明書五紙，及被害人甲○○、己○、丙○○之診斷證明書，
      均載明係因體內含有 Benzodiazepan藥物過量而昏迷，固足證明被害人己○等
      五人曾服用他人提供內含 Benzodiazepan藥物之飲料而昏迷，並遭人強取財物
      。然證人己○於警詢、偵查、原審及本院指證被告強盜犯行，顯有瑕疵，自難
      信為真實，另證人甲○○等人所為之指證，均非屬通常一般之人均不致有所懷
      疑，而得確信為真實，自不足為被告有罪之積極證明，無從說服本院以形成被
      告有罪之心證，基於無罪推定之原則，自應為被告無罪之判決。
五、原審調查結果，認被告不構成犯罪，而為無罪之諭知，經核並無違誤。公訴人上
    訴意旨以：證人己○對於被害細節部分指述，雖前後有所出入，然就指述被告為
    著手強盜犯行之人，則始終如一，又證人蔡淑美曾與被告有夫妻關係，證述難免
    偏頗，不足採信，原審認定事實，顯有違誤等語。惟證人己○於警詢、偵查、原
    審及本院指證被告有本件強盜犯行，既有瑕疵，難認屬實，已如前述。而公訴人
    僅以證人蔡淑美與被告曾為夫妻，未舉任何事證，即認證人蔡淑美證言為不實，
    亦不足採。足見公訴人上訴，猶指被告犯罪，為無理由，應予駁回。
據上論斷，應依刑事訴訟法第三百六十八條，判決如主文。
本案經檢察官沈明彥到庭執行職務。
中　　　華　　　民　　　國　　九十三　　年　　　七　　　月　　二十九  　日
                              臺灣高等法院刑事第十四庭
                                  審判長法  官  陳  祐  輔
                                        法  官  洪  昌  宏
                                        法  官  陳  國　文
右正本證明與原本無異。
檢察官如不服本判決，應於收受送達後十日內向本院提出上訴書狀，其未敘述上訴之
理由者並得於提起上訴後十日內向本院補提理由書（均須按他造當事人之人數附繕本
）。
                                        書記官  蔡  棟  樑
中　　　華　　　民　　　國　　九十三　　年　　　七　　　月　　二十九　　日
